臺北高等行政法院判決　　　　　　　　　　　　　　　九十二年度簡字第八九七號
　　原　　　告　甲○○
　　被　　　告　臺北市政府
　　代　表　人　乙○○市長）.
　　訴訟代理人　戊○○兼送達.
　　　　　　　　丁○○
右當事人間因公寓大廈管理條例法事件，原告不服內政部中華民國九十二年九月二十
五日台內訴字第０九二０００六八三０號訴願決定，提起行政訴訟。本院判決如左：
　　主　文
原告之訴駁回。
訴訟費用由原告負擔。
　　事  實  及　理　由
一、事實概要：緣原告居住台北市○○區○○路四十九之十三號七樓，係山居生活大
    廈之住戶，其未經該大廈區分所有權人會議之決議，擅自於上開地址七樓樓頂平
    台裝置分離式冷氣主機，經山居生活大廈管理委員會以民國（下同）九十一年四
    月二十三日郵局存證信函請原告於十日內自行恢復原狀，惟原告並未於限期內恢
    復原狀，該管理委員會於制止無效後，乃以九十一年八月二十一日陳情及檢舉函
    報請被告機關依法處理，經被告以九十一年十月九日府工建字第Ｚ○○○○○○
    ○○○一號函請原告於文到三十日內改善完畢，否則將依行為時公寓大廈管理條
    例第三十九條規定辦理，惟原告逾期仍未改善完畢，經該大廈管委會於九十二年
    五月九日再次函報被告機關處理，被告機關乃以九十二年五月二十六日府工建字
    第Ｚ○○○○○○○○○Ｏ號函處原告新臺幣（下同）四萬元罰鍰，並請於文到
    三十日內回復原狀。原告只對罰鍰之處分不服，以該樓頂平台尚置有分離式冷氣
    主機數台，被告機關執行顯有不公等由云云，提起訴願，經遭駁回，遂向本院提
    起本件行政訴訟，請求撤銷訴願決定及原處分關於罰鍰之部分。
二、原告起訴意旨略稱：其安裝分離式冷氣主機之時間係在八十四年間，即在公寓大
    廈管理條例施行之前，且業經大廈住戶簽名同意，而原告於九十一年四月十三日
    接獲大廈管理委員會檢舉通知改善時，即依限自行拆除，有照片、山居生活大廈
    管理委員會主委丙○○證明函為證。又被告接獲檢舉時，並未到現場勘查、勸導
    、取證，即予逕行告發，因此不服處罰云云。
三、按「公寓大廈周圍上下、外牆面、樓頂平臺及防空避難室，非依法令規定並經區
    分所有權人會議之決議，不得有變更構造、顏色、使用目的、設置廣告物或其他
    類似之行為。住戶違反前項規定，管理負責人或管理委員會應予制止，並報請各
    該主管機關依第三十九條第一項第二款處以罰鍰後，該住戶應於一個月內回復原
    狀。未回復原狀者，由主管機關回復原狀，其費用由該住戶負擔。」「有下列行
    為之一者，由直轄市、縣（市）主管機關處新臺幣四萬元以上二十萬元以下罰鍰
    ：．．．二、住戶違反第八條第一項或第九條第二項關於公寓大廈變更使用之限
    制，經制止而無效者。」分別為公寓大廈管理條例第八條及第三十九條第一項第
    二款所明定。
四、本院查：
  (一)本案原告為山居生活大廈之區分所有權人，未經該大廈區分所有權人會議之決議
    ，擅自於台北市○○區○○路四十九之十三號七樓樓頂平台裝置分離式冷氣主機
    ，顯已變更公寓大廈樓頂平台之使用目的，經山居生活大廈管理委員會以九十一
    年四月二十三日郵局存證信函請原告於十日內自行恢復原狀，有該存證信函影本
    附本院卷可稽，惟原告並未於限期內恢復原狀，即係經該管理委員會制止而無效
    ，已該當於公寓大廈管理條例第三十九條第一項第二款之處罰要件。該管理委員
    會乃以九十一年八月二十一日陳情及檢舉函報請被告機關依法處理，復經被告機
    關以九十一年十月九日府工建字第Ｚ○○○○○○○○○一號函請原告於文到三
    十日內改善完畢，否則將依行為時公寓大廈管理條例第三十九條規定辦理，惟原
    告逾期仍未改善完畢，經該管理委員會以九十二年五月九日山居字第○二○四號
    函再次檢舉，被告機關乃以九十二年五月二十六日府工建字第Ｚ○○○○○○○
    ○○Ｏ號函，依公寓大廈管理條例第三十九條第一項第二款規定，處原告新臺幣
    四萬元罰鍰，並請於文到三十日內回復原狀，揆諸首揭法條規定，並無不合。且
    係裁處最低度罰，亦無裁量逾越或濫權情事。
  (二)原告雖辯稱其安裝分離式冷氣主機之時間係在八十四年間云云，惟依其所屬山居
    生活大廈管理委員會檢舉時所提出之照片顯示該分離式冷氣主機係於九十年六月
    四日始由工人安裝於屋頂，有照片八張附本院卷可稽，參以該管理委員會最初係
    於九十年七月十三日向被告機關提出檢舉（見本院卷附被告答辯狀附件證物三之
    第二頁），且公寓大廈管理條例係早於八十四年六月二十八日即已制定公布，同
    年月三十日施行，如果原告係於八十四年間，公寓大廈管理條例施行之前安裝該
    分離式冷氣主機，該管理委員會在有法可依之情形下，不可能拖延到九十年七月
    十三日才向被告機關提出檢舉。故應以該管理委員會所查報之安裝日期為可信。
    系爭分離式冷氣主機既係於九十年六月四日始安裝於屋頂，即有公寓大廈管理條
    例之適用。
  (三)原告雖辯稱其於九十一年四月十三日（按應係九十一年四月二十三日）接獲大廈
    管理委員會檢舉通知改善時，即依限自行拆除云云，惟原告於本院審理時復改稱
    ：「九十一年十一月三日寫陳情函向市政府陳情之後我就拆了，我陳情的時候還
    沒有處罰我，至於在陳情之後多久拆的我不記得了，但是在罰我之前拆的」云云
    ，前後不一，已難採信；且該管理委員會於九十二年五月九日再次函報被告機關
    處理時，已指明系爭分離式冷氣主機尚未拆除，並檢附九十二年五月五日之現場
    照片為證（見本院卷附被告答辯狀附件證物五），核此照片場景與九十年六月四
    日安裝照片之場景相符；復據該管理委員會副主委洪榮華到庭結稱九十二年五月
    九日再提檢舉函時，原告還沒有拆除，照片確實是從原告屋頂照過去的，原告是
    於九十二年年底才拆的等情在卷；而原告起訴時所檢送之山居生活大廈管理委員
    會主委丙○○證明函，係於九十二年十一月二十一日所製作，僅說明系爭分離式
    冷氣主機業已改善完竣等語，並未載明回復原狀日期；又原告起訴時所提拆除後
    照片，亦未顯示拍攝日期。凡此足見原告係於九十二年十一月以後才拆除系爭分
    離式冷氣主機，其所辯顯然為卸責之詞，不足採信。
五、綜上所述，原處分認事用法既無違誤，訴願決定予以維持，即無不合，原告仍執
    前詞及個人主觀之見解，請求撤銷訴願決定及原處分，為無理由，應予駁回。又
    本件依卷內及本院調查所得資料，事證已臻明確，爰不經言詞辯論為判決。
據上論結，本件原告之訴為無理由，爰依行政訴訟法第二百三十三條第一項、第九十
八條第三項前段，判決如主文。
中　　華　　民　　國　　九十三　　　年　　　七　　　　月　　　　五　　　日
                                  臺北高等行政法院  第二庭
      　　　　　　　　　　　　　　　　　　　　      法　官　林文舟
右為正本係照原本作成。
本件以訴訟事件所涉及之法律見解具有原則性者為限，始得於本判決送達後二十日內
向本院提出上訴狀並表明上訴理由，如已於本判決宣示後送達前提起上訴者，應於判
決送達後二十日內補具上訴理由（均按他造人數附繕本），且經最高行政法院許可後
方得上訴。
中　　華　　民　　國　　九十三　　　年　　　七　　　　月　　　　五　　　日
                                                    書記官  余淑芬
